臺灣新竹地方法院刑事判決　　　　　 100年度交簡上字第53號
上　訴　人　臺灣新竹地方法院檢察署檢察官
被　　　告　賴金次
上列上訴人因被告公共危險案件，不服本院100 年度竹東交簡字
第65號中華民國100年4月19日第一審簡易判決（聲請簡易判決處
刑書案號：100年度偵字第2229號），提起上訴，本院管轄第二
審之合議庭判決如下：
    主    文
上訴駁回。
    事    實
一、賴金次於民國100年1月26日21時許，在新竹縣尖石鄉嘉樂村
    某處與友人一同飲用高粱酒1瓶，已因酒後欠缺通常程度之
    注意力，不能安全駕駛動力交通工具，詎猶駕駛車牌號碼R3
    －2807號自用小客車，搭載其妹吳春枝上路，嗣於同日22時
    50分許，在新竹縣尖石鄉錦屏村3鄰12號前，因不勝酒力，
    且未注意車前狀況，不慎操縱失控，撞及李金英停放在該處
    之車牌號碼KA－9356號自用小客車，致該車之左前輪及左前
    車燈毀損（涉嫌毀損部分，另為臺灣新竹地方法院檢察署檢
    察官為不起訴處分），並致吳春枝受傷（過失傷害部分未據
    告訴）。嗣經警據報至現場處理，並於翌日（27日）1時15
    分對賴金次施以呼氣酒精濃度測試結果，仍高達每公升0.79
    毫克，始悉上情。
二、案經新竹縣政府警察局橫山分局報告臺灣新竹地方法院檢察
    署檢察官偵查後聲請簡易判決處刑。
    理    由
一、本院認定事實所引用之下列卷證資料（包含供述證據、文書
    證據等證據），並無證據證明係公務員違背法定程序所取得
    ，且被告、檢察官於本院準備程序、審判期日中對於提示之
    卷證，就證據能力均未表示爭執，迄至言詞辯論終結前亦未
    再聲明異議，又卷內之文書證據，經核亦無刑事訴訟法第15
    9 條之4 之顯有不可信之情況與不得作為證據之情形，本院
    審酌上開證據資料製作時之情況，尚無違法不當及證明力明
    顯過低之瑕疵，亦認為以之作為證據應屬適當，是依刑事訴
    訟法第159 條至第159 條之5 規定，所引用之如下揭所示所
    有證據（包含供述證據、文書證據等證據），均有證據能力
    ，合先敘明。
二、上開犯罪事實，業經被告賴金次於警詢、偵查及本院審理程
    序時均坦白承認，並有酒精測定紀錄表、刑法第185條之3案
    件測試觀察紀錄表、汽車駕駛人酒後生理協調平衡檢測紀錄
    表、新竹縣政府警察局舉發違反道路交通管理事件通知單各
    1份附卷可稽（見偵查卷第13、16、17、32頁），足認被告
    之自白確與事實相符，本件事證明確，被告服用酒類，不能
    安全駕駛動力交通工具而駕駛之犯行，堪予認定，自應依法
    論科。
三、核被告賴金次所為，係犯刑法第185條之3之服用酒類，不能
    安全駕駛動力交通工具而駕駛罪。經查，原審認被告犯行事
    證明確，適用刑事訴訟法第449條第1項前段、第3項、第454
    條第2項，刑法第185條之3、第42條第3項前段，刑法施行法
    第1條之1第1項之規定，判處被告罰金新臺幣（下同）6萬元
    ，如易服勞役，以1千元折算1日，認事用法均無違誤，所量
    刑度亦稱妥適，應予維持。
四、檢察官上訴意旨雖以：按刑罰之量定，固屬法院自由裁量之
    職權行使，惟刑事審判之量刑，在於實現刑罰權之分配的正
    義，故法院對科刑判決之被告量刑，應符合罪刑相當原則，
    使罰當其罪，以契合人民之法律感情，此所以刑法第57條明
    定科刑時應審酌一切情狀，尤應注意該條所列各款情形，以
    為科刑輕重之標準（最高法院96年度臺上字第2357號判決意
    旨參照）。依現行道路交通管理處罰條例第92條第4 項授權
    訂定之違反道路交通管理事件統一裁罰基準表規定，駕駛自
    用小客車而違反道路交通管理處罰條例第35條第1項第1款，
    呼氣酒精濃度逾每公升0.55毫克者，若於期限內繳納罰鍰，
    裁罰金額4萬9千5百元，有上開基準表節本附卷可參。依原
    審判決認定之犯罪事實，被告飲酒後駕駛自用小客車擦撞他
    人車輛肇事而被查獲，經警實施呼氣酒精濃度測試，測得濃
    度為每公升0.79毫克，是呼氣酒精濃度逾每公升0.55毫克者
    已需裁罰金額至少4萬9500元，而本件被告於該日22時50分
    肇事後，遲至翌日1時15分始進行呼氣酒精濃度測試，卻仍
    高達每公升0.79毫克，被告駕車時顯已造成其他用路人莫大
    危險，且確有發生車禍，並導致被害人吳春枝受傷，然原審
    卻僅判處略高於罰鍰金額之罰金6萬元，與本院同年4月間宣
    告之下列2件判決比較，顯有輕重失衡：「（一）本院100年
    度竹交簡字第332號判決（該案被告酒精濃度為每公升0.78
    毫克且未肇事就處罰金8萬元，本案被告酒精濃度亦達每公
    升0.79毫克且有肇事，竟僅處罰金6萬元）；（二）本院100
    年度竹交簡字第38號判決（該案被告酒精濃度達每公升0.73
    毫克，處罰金7萬元，本件被告濃度高達0.79毫克且有肇事
    ，僅處罰6萬元）。」再參酌臺灣新竹地方法院檢察署100年
    4月7日檢察官會議之決議內容所訂標準，本件被告如予緩起
    訴，至少應繳付8萬至9萬元之處分金（被告之酒精濃度處於
    第3級標準，且因肇事致人受傷故加重一級為第4級標準），
    惟法院之量刑較檢察官所訂標準為低，實使被告有僥倖之念
    ，致多數被告不同意檢察官附條件緩起訴處分而邀彼等倖進
    之圖，同時導致一般預防及特別預防公共危險罪之功能大打
    折扣，造成浪費司法、裁量機關及受處分人勞力、時間及費
    用之程式利益，而無法達成法安定性及訴訟經濟成效。綜上
    所述，為此提起上訴，請撤銷原判決，另諭知罰金8萬元以
    上之刑度等語。
五、惟查：
(一)、按量刑之輕重，係事實審法院得依職權自由裁量之事項，茍
    已斟酌刑法第57條各款所列情狀而未逾越法定刑度，則不得
    遽指為違法；又刑罰之量定屬法院自由裁量之職權行使，但
    仍應審酌刑法第57條所列各款事由及一切情狀，為酌量輕重
    之標準，並非漫無限制，在同一犯罪事實與情節，如別無其
    他加重或減輕之原因，下級法院量定之刑，亦無過重或失輕
    之不當情形，則上級法院對於下級法院之職權行使，原則上
    應予尊重（最高法院72年臺上字第6696號判例、85年度臺上
    字第2446號判決意旨參照）。由上可知法律固賦予法官量刑
    輕重之裁量權，但此項裁量權之行使，並非得以任意或自由
    為之，仍應受一般法律原則之拘束，必須符合法律授權之目
    的，並受法律秩序之理念、法律感情及慣例所規範，法官量
    刑權雖係受法律拘束之裁量原則，但其內涵仍將因各法官之
    理念、價值觀、法學教育背景之不同而異，是以自由裁量之
    界限仍難有客觀之解答，端賴法官於個案審判時，依個案事
    由加以審酌，若無裁量濫用情事，難謂有不當之處。況刑罰
    之主要目的乃在於公正報應行為人之罪責，並以刑罰之公正
    報應，威嚇社會大眾而生嚇阻犯罪之一般預防功能，且善用
    執行刑罰之機會，從事受刑人之矯治工作，期收教化之個別
    預防功能，因而，刑罰應該是符合相當原則之公正刑罰，不
    可過份強調威嚇社會大眾之一般預防功能，或是過份強調教
    化犯罪人之個別預防功能。
  (二)查刑法第185條之3服用酒類，不能安全駕駛動力交通工具而
    駕駛罪之法定本刑為1年以下有期徒刑、拘役或15萬元以下
    罰金，而原審就被告本次犯行，已審酌被告責任之輕重、酒
    精濃度、惡性之大小及犯罪所生之實害程度，量處罰金6萬
    元，及諭知易服勞役之折算標準，並未逾越上開法律規定之
    範圍，復無濫用權限或顯然失輕之情事，尚難謂有何違法可
    言，且本件被告經警查獲後，於偵查中已坦白承認犯行，態
    度尚可，是原審基此考量，科以上開刑罰，已足收警惕之效
    。
  (三)上訴意旨持本院於他案判決認定本件被告酒精濃度達0.79毫
    克，且有肇事僅判處罰金6 萬元過輕，然本案與上訴意旨所
    提及之上開2案件之具有一定之差異性：本件被告乃山地原
    住民，此有戶役政資料查詢表在卷可稽（見本院100年度交
    簡上字第53號卷第15頁），依據目前臺灣一般人民生活、經
    濟水準之現況，原住民之經濟能力相對於一般人民，其經濟
    能力屬於較弱勢之地位，故縱然涉及同一類型之刑事案件於
    刑度之量定時，就此一族群之特殊性及經濟能力狀況亦應加
    以一併考量，此亦為聯合國原住民權利宣言、憲法增修條文
    第10條第12項及原住民族基本法之精神所在，況被告經濟能
    力「勉持」之情事，此可由警詢筆錄家庭經濟狀況欄之記載
    可佐（見偵查卷第4 頁），是本案被告既有上開族群、經濟
    能力上之特殊性，故與上訴意旨所提及之二案例於考量刑度
    上自應有所區別。此外，經被告於本院供述家庭狀況：「我
    已經離婚，單身，有三個小孩，小孩是跟我前妻，我要負責
    最小的小孩教養費用，壹個月我要付一萬元的教養費用。我
    現在在山上打零工、砍杉木，薪水是算日薪的，一日1300元
    ，還要扣飯錢，收入不定。」、「、、、我認為原審判決罰
    金六萬元的話，我可以負擔，但要分期，因為才繳完小孩四
    萬多元的學費，我還要生活。」、「最好的時候，平均我一
    週可以做三天的工作，壹個月可以有壹萬四千元。不好的時
    候，壹個月收入僅有八、九千元而已。」等語（見本院卷第
    21頁正、反面），本次原審判處之罰金6萬元已高達被告4至
    6個月所得，況被告工作不穩定，每月收入最佳也僅1萬4 千
    元，原審判處之罰金刑度對其家庭支出已生極大之影響，對
    其足以生重大之懲戒效果，亦非輕縱，而刑法第57條之所以
    有多款之量刑衡量因素，其目的亦在於此，亦即刑罰之量定
    本要針對犯罪所生危害、每位被告不同之家庭狀況、經濟能
    力、教育水準、族群特殊性等逐一細項綜合考量為之，若每
    件案件僅單純由酒精濃度及肇事與否二項因素便做劃一而無
    任何個案區別之量定，如此機械性之量定便失去賦予法官於
    個案通盤考量之目的及法律意義，況對於家庭經濟狀況較差
    及具有族群特殊性之被告，所為之懲罰會有過於嚴苛而失去
    情理之情況，亦非法律所欲實現之公平正義最終本意。
(四)、此外，上訴人另所援引酒駕案件緩起訴處分裁量標準及罪責
    級距標準表，此係臺灣新竹地方法院檢察署檢察官會議內部
    決議，檢察官就酒駕案件為緩起訴處分時，依該標準內容當
    作判斷標準做一大致、初步之分類並予以不同之處理，雖有
    其立意，然該項標準為檢察機關內部執行之標準，而法院審
    理案件除了酒精濃度、肇事與否等二項因素外，尚須考量刑
    法第57條所定之各項因素，並就具體個案差異性綜合所有因
    素後予以審酌，已詳如前述，故而上訴人所援引之上開標準
    表尚無法拘束法院，本院仍應依刑法第57條之各項因素在個
    案情況作一適當之量定，方不致造成徒有形式上公平而忽略
    實質公平正義之偏頗，故上訴人援引此一標準認原審量刑失
    當應認無據。
(五)、綜前所述，原審判決並無違誤，檢察官上訴意旨指摘原審判
    決量刑過輕，為無理由，應予駁回。
據上論斷，應依刑事訴訟法第455條之1第1項、第3項、第368 條
，判決如主文。
本案經檢察官邱宇謙到庭執行職務。
中    華    民    國   100    年    8     月    25    日
                  刑事第五庭  審判長法  官  黃美盈
                                    法  官  蔡川富
                                    法  官  李毓華
以上正本證明與原本無異。
不得上訴。
中    華    民    國   100    年    8     月    25    日
                                    書記官  陳美利
附錄本案論罪科刑法條全文：
刑法第185條之3
服用毒品、麻醉藥品、酒類或其他相類之物，不能安全駕駛動力
交通工具而駕駛者，處1 年以下有期徒刑、拘役或科或併科15萬
元以下罰金。